【裁判字號】    99,上易,107
【裁判日期】    991027
【裁判案由】    竊盜
【裁判全文】
臺灣高等法院花蓮分院刑事判決         99年度上易字第107號
上  訴  人  臺灣花蓮地方法院檢察署檢察官
被      告  甲○○
上列上訴人因被告竊盜案件，不服臺灣花蓮地方法院99年度易字
第158號中華民國99年6月22日第一審判決（起訴案號：臺灣花蓮
地方法院檢察署99年度偵緝字第133號），提起上訴，本院判決
如下：
    主  文
上訴駁回。
    理  由
一、依刑事訴訟法第350條、第361條、第362條、第367條規定，
    不服地方法院之第一審判決而上訴者，須提出上訴書狀，並
    應敘述具體理由，為上訴必備之程式；其所提出之上訴書狀
    並未敘述上訴理由，或僅曾以言詞陳述上訴理由者，均應於
    上訴期間屆滿後20日內補提理由書於第一審法院。第一審法
    院經形式審查，認逾期未補提上訴理由者，應定期間先命補
    正；逾期未補正者，為上訴不合法律上之程式，應以裁定駁
    回。倘已提出上訴理由，但所提非屬具體理由者，則由第二
    審法院以上訴不合法律上之程式，判決駁回。而所謂具體理
    由，必係依據卷內既有訴訟資料或提出新事證，指摘或表明
    第一審判決有何採證認事、用法或量刑等足以影響判決本旨
    之不當或違法，而構成應予撤銷之具體事由，始克當之（例
    如：依憑證據法則具體指出所採證據何以不具證據能力，或
    依憑卷證資料，明確指出所為證據證明力之判斷如何違背經
    驗、論理法則）；倘僅泛言原判決認定事實錯誤、違背法令
    、量刑失之過重或輕縱，而未依上揭意旨指出具體事由，或
    形式上雖已指出具體事由，然該事由縱使屬實，亦不足以認
    為原判決有何不當或違法者（例如：對不具有調查必要性之
    證據，法院未依聲請調查亦未說明理由，或援用證據不當，
    但除去該證據仍應為同一事實之認定），皆難謂係具體理由
    ，俾與第二審上訴制度在請求第二審法院撤銷、變更第一審
    不當或違法之判決，以實現個案救濟之立法目的相契合，並
    節制濫行上訴（最高法院著有97年度台上字第892號判決可
    參）。
二、本件上訴人即臺灣花蓮地方法院檢察署檢察官（以下簡稱檢
    察官）不服原審判決，於99年7月14日合法提起上訴，形式
    上雖提出上訴書狀敘述上訴理由，其理由並略以：
(一)、被告於98年1月8日出所，有前科紀錄表可稽，另證人即告訴
    人乙○○於審理中證稱略以：本案贓物認領保管清單上之牧
    草粹料機是切草給鵝吃，高壓噴霧器是鵝鴨寮消毒用；被告
    觀勒之後，在農曆過年前，有回到我的農場，我出資再重新
    養雞、鵝、鴨，所以需要用到那些碎料機、噴霧器。（問：
    你有無問被告你的碎料機、噴霧器呢？）我有叫被告點交那
    些東西給我，但他不理我走掉；（問：你於偵查中所述，被
    告跟你說這些東西被偷走了？），被告3月份要離職的時候
    這樣跟我說等語，且乙○○於偵查中證稱：我發覺這些東西
    不見時，被告告訴我，被偷走了等語，足見被告確實曾告訴
    乙○○本案贓物認領保管單上之物品被人偷走無訛。原審未
    說明乙○○上開證詞，何以不足證明被告有竊盜之犯行及意
    圖，顯判決不備理由。
(二)、按最高法院29年上字第171號判例要旨「上訴人受甲地郵局
    之委託，將其鉛子封固之郵袋運往乙地，在運送途中，對於
    該整個郵袋，固因業務而持有，但其封鎖郵袋內之各個包裹
    ，仍為託運人所持有，並非上訴人所得自由支配，乃將鉛子
    封印拆開一部，抽竊袋內所裝包裹，實與侵沒整個郵袋之情
    形不同，應成立竊盜罪名。」。查乙○○是將整個農場交給
    被告管理，非針對農場內個別器具一一交給被告自由支配，
    是被告於乙○○發覺本案贓物認領保管清單上之物品不見時
    ，被告告訴乙○○說上開物品被偷走等情，足見被告確有趁
    人不知竊取他人財物之犯行及主觀不法所有意圖甚明，原審
    就上述不利於被告之證據資料，如何不足以證明被告犯罪，
    未予以說明其理由，有判決不載理由之違法。
三、原審法院就被告被訴竊盜罪嫌，惟查原審判決依憑被告於準
    備程序、審理時之供述，證人即告訴人乙○○、何漢武之證
    言，被告台灣高等法院前案紀錄表等證據，資以認定被告對
    於起訴書所載之財物並無不法所有意圖，已詳細敘明得心證
    之理由，並說明檢察官所舉證據，不能證明被告犯罪而為被
    告無罪之諭知，從形式上觀察，尚無任何憑空推論之情事，
    所為論斷，亦與經驗法則、論理法則，均屬無違，未可遽指
    為違法或失當。
四、又被害人之陳述如無瑕疵，且就其他方面調查又與事實相符
    ，固足採為科刑之基礎，倘其陳述尚有瑕疵，而在未究明前
    ，遽採為論罪科刑之根據，即難認為適法（最高法院61年臺
    上字第3099號判例參照），所謂無瑕疵，係指被害人所為不
    利被告之陳述，與社會上之一般生活經驗或卷附其他客觀事
    證並無矛盾而言，至所謂就其他方面調查認與事實相符，非
    僅以所援用之旁證足以證明被害結果為已足，尤須綜合一切
    積極佐證，除認定被告確為加害人之外，在推理上無從另為
    其他合理原因之假設而言（最高法院95年度臺上字第4802號
    判決要旨參照）。又現行刑事訴訟法並無禁止被害人於公訴
    程序為證人之規定，自應認被害人在公訴程序中具有證人適
    格（即證人能力），然被害人與一般證人不同，其與被告處
    於絕對相反之立場，其陳述之目的，在使被告受刑事訴追處
    罰，內容未必完全真實，證明力自較一般證人之陳述薄弱。
    故被害人縱立於證人地位而為指證及陳述，且其指證、陳述
    無瑕疵可指，仍不得作為有罪判決之唯一依據，應調查其他
    證據以察其是否與事實相符，亦即仍須有補強證據以擔保其
    指證、陳述之真實性，始得採為斷罪之依據（最高法院94年
    度臺上字第3326號判決參照）。經查：
(一)、依據告訴人乙○○於99年1月5日警詢中證述：「我於98年初
    就沒有再僱請他（指被告）」、「（問：查本案警方循線查
    獲之上述農物機具，有無借供、轉讓或同意甲○○移作他用
    ？）都沒有。」（分見警卷第15、16頁）；另於原審法院99
    年5月10日進行準備程序時，法官請被告針對被訴之犯罪事
    實，被告表示下列之意見：「我有將起訴書所載的機具放到
    何漢武家中，時間是在97年11月要入所觀察勒戒前搬去的，
    我搬去之前有跟告訴人提過，我跟告訴人說因為我要去勒戒
    ，要把東西寄放在我朋友家，告訴人當時也同意，98年7月
    23日離職的時候，沒有人跟我交接，東西我也不能搬回來，
    因為掉了我要負責，告訴人說一個禮拜會找人來跟我交接，
    我到8月3日才走，也沒有人來跟我交接」等語後，法官當庭
    轉請告訴人針對被告上開所述表示意見，告訴人表示：「被
    告當時確實有跟我這樣說，時間是在被告勒戒前，當時被告
    是說要搬一些農具過去他朋友那邊，因為怕被別人偷走，我
    當時也有同意，農具的名稱被告當時有說，但我已經忘記了
    ，因為種類很多，後來警察發現後，叫我過去指認，確實是
    我的沒錯，警察當時有在找被告，也有要我找被告出來說清
    楚，究竟是偷的還是被告拿去那邊寄放的，後來被告都一直
    避不見面，所以我才會提出告訴，否則我的東西也無法領回
    。我認領的東西是否為被告當時跟我說的，因為被告當時跟
    我說的東西實在太多，我也記不清楚了」等語（見原審卷第
    20 、21頁）。再於原審法院99年6月8日審理時，結證略稱
    ：（檢察官問：你僱用被告到何時？）到98年3月。（檢察
    官問：被告於準備程序中稱，他是98年7月23日要離職，8月
    3日才走，與你所述不符？）我3月份還有匯錢給他，之後就
    沒有再匯錢給他了。‧‧‧（檢察官問：被告實際上離開你
    的農場是何時？）確實的日期我也不知道。‧‧‧（檢察官
    問：被告有無跟你講過，說要搬你農場的東西？）他要入所
    觀勒之前有說把東西搬去朋友那邊，實際上我也不知道要搬
    什麼東西，他說怕東西丟掉。‧‧‧（檢察官問：被告當初
    有無跟你提到農具要搬去何漢武那邊？）他沒有說朋友是誰
    ，只有要搬去朋友那邊。‧‧‧（被告問：我是8月3日離職
    ，為何你說我是3月離職？）他究竟是何時離職我不清楚，
    我從3月到8月間沒有支付給他任何費用。‧‧‧（審判長問
    ：97年11月被告入所觀勒這段期間，你有無委託其他人幫你
    管理農場？）有，被告的朋友，是被告安排的，我不知道該
    朋友的姓名。‧‧‧（審判長問：你準備程序所言，是否均
    實在？）實在。（審判長問：被告入所這段時間，既然有朋
    友幫忙顧，你為何還會同意被告把一些農具放到朋友那邊？
    ）這是被告跟我說的，當時應該是被告已經把一些農具搬過
    去後才通知我，我也說好。（審判長問：依照你在準備程序
    所言，你是先經警察通知找到你所有的農具，因為不確定是
    不是被告偷的，又找不到被告來說明，才會提出告訴？）我
    有找到被告的人，但被告不理我，也不願出面說清楚，所以
    我才會提出告訴，否則事情無法弄清楚，我之前所說的避不
    見面不是指找不到被告，而是指雖然有找到，但被告不願意
    出面講清楚。‧‧‧（審判長問：被告之前是否有要離職請
    你找人來交接，但你一直找不到人去跟被告做交接？）之前
    被告確實有叫我找人去交接，後來我沒有找人過去，但之後
    被告自己說他找一個朋友過去顧，不用我付錢，這大概是98
    年7、8月左右的事等語。可知告訴人在被告尚未到案與之對
    質詰問之前，於警詢中對於98年初之後是否有僱用被告及是
    否有同意被告將一些農具搬至被告友人處，刻意撇清與被告
    之關係及為不利於被告之陳述，足見告訴人乙○○與被告於
    本案係處於絕對相反之立場，是以其陳述仍應調查其他證據
    以察其是否與事實相符，亦即仍須有補強證據以擔保其指證
    、陳述之真實性，再者告訴人對於被告係何時告知贓物認領
    保管單上之物品被人偷走一節，一說是（98年）3月份要離
    職時，一說是我發覺這些東西不見時（見偵卷第13頁），而
    依據告訴人在警詢及偵查中之陳述，其「發覺這些東西不見
    時」是在98年4、5月間（見警卷第14頁、偵卷第14頁），告
    訴人主張被告告知之時間點並不一致；更何況告訴人對於被
    告離職時間之說法，先是警詢中說「於98年初就沒有再僱請
    被告」，於審理中先稱：「98年3月份」，繼稱：「被告究
    竟是何時離職我不清楚。」，莫衷一是，而檢察官上訴意旨
    指出：告訴人於原審法院審理中上開被告告訴我東西被偷走
    之證詞，及於偵查中證稱：我發覺這些東西不見時，被告告
    訴我，被偷走了等語，又據被告否認有向告訴人為此陳述在
    卷（見原審卷第51頁），此外又無其他補強證據以擔保其陳
    述之真實性，尚難徒憑告訴人片面而有瑕疵之指述，即認為
    被告確實曾告訴乙○○本案贓物認領保管單上之物品被人偷
    走云云。上訴意旨指摘原審判決未說明乙○○上開證詞，何
    以不足證明被告有竊盜之犯行及意圖，顯判決不備理由云云
    ，僅屬對原審已審酌之事證重為爭執。
(二)、另檢察官上訴意旨所提出之最高法院29年上字第171號判例
    之事實，與本案之事實並不相同，無法比擬，何況告訴人片
    面指述：被告曾告訴伊本案贓物認領保管單上之物品被人偷
    走云云，尚難採信，已如前述，如何認定被告確有趁人不知
    竊取他人財物之犯行及主觀不法所有意圖。
五、綜上所述，檢察官所具上訴理由書，均僅對原審已審酌之事
    證重為空泛之爭執，而未具體引用案內卷證指摘原判決關於
    事實認定及法律適用，有何違法或不當之處，亦未依據卷內
    既有訴訟資料或提出新事證，以指摘或表明第一審判決有何
    採證認事或用法等足以影響判決本旨之不當或違法。要難謂
    其上訴書狀已經敘述具體理由，揆諸上開規定及說明，本案
    上訴顯無具體理由而不合法定程式，應予駁回，並不經言詞
    辯論為之。
據上論斷，應依刑事訴訟法第367條前段、第372條，判決如主文
。
中    華    民    國    99    年    10    月    27    日
                    刑事庭審判長法  官  謝志揚
                                法  官  許仕楓
                                法  官  李水源
以上正本證明與原本無異。
本判決不得上訴。
中    華    民    國    99    年    10    月    27    日
                                書記官  陳有信

司法院資訊處製作；財團法人民間司法改革基金會備份。
